【裁判字號】    89,易,3958
【裁判日期】    900928
【裁判案由】    違反動產擔保交易法
【裁判全文】
臺灣臺中地方法院刑事判決                        八十九年度易字第三九五八號
    公  訴  人  臺灣臺中地方法院檢察署檢察官
    被      告  甲○○
                丙○○
右列被告等因違反動產擔保交易法案件，經檢察官提起公訴（八十九年度偵字第二三
一七號、八十九年度偵緝字第三八八號），本院判決如左：
    主  文
甲○○、丙○○均無罪。
    理  由
一、公訴意旨略以：被告甲○○於民國八十七年十二月三十一日，邀被告即其同居人
    丙○○為連帶保證人，以動產擔保交易附條件買賣之方式，向告訴人福灣企業股
    份有限公司（以下簡稱福灣公司）購買車牌號碼Ｂ七─三九六八號自用小客車一
    部，為動產擔保交易之債務人。約定總價金新臺幣（下同）六十一萬三千二百四
    十八元，於訂約時繳納六萬元，餘款分三十六期付款，每月一期，每期應給付一
    萬五千三百六十八元，在價金未付清之前，標的物之所有權仍屬告訴人所有，被
    告甲○○僅得依約占有使用。詎被告甲○○取得標的物，自第十一期即八十八年
    十一月三十日起，即拒不付款，竟意圖為自己不法之利益，將該標的物交付被告
    丙○○典當得款花用，致生損害於告訴人，因認被告涉有違反動產擔保交易法第
    三十八條之罪嫌。
二、按犯罪事實應依證據認定之，無證據不得推定其犯罪事實，刑事訴訟法第一百五
    十四條定有明文。被告之自白，雖為證據之一種，但依刑事訴訟法第一百五十六
    條第一項規定，被告之自白，須非出於強暴、脅迫、利誘、詐欺、違法羈押或其
    他不正之方法，且與事實相符者，始得為證據。又依同條第二項規定，被告之自
    白，不得作為有罪判決之唯一證據，仍應調查其他必要之證據，以察其是否與事
    實相符。立法目的乃欲以補強證據擔保自白之真實性，亦即以補強證據之存在，
    藉之限制自白在證據上之價值，防止偏重自白，發生誤判之危險。以被告之自白
    ，作為其自己犯罪之證明時，尚有此危險；以之作為其他共犯之罪證時，不特在
    採證上具有自白虛偽性之同樣危險，且共犯者之自白，難免有嫁禍他人，而為虛
    偽供述之危險。是則利用共犯者之自白，為其他共犯之罪證時，其證據價值如何
    ，按諸自由心證主義之原則，固屬法院自由判斷之範圍。但共同被告不利於己之
    陳述，雖得採為其他共同被告犯罪之證據，惟此項不利之陳述，須無瑕疵可指，
    且就其他方面調查，又與事實相符者，始得採為其他共同被告犯罪事實之認定。
    若不為調查，而專憑此項供述，即為其他共同被告犯罪事實之認定，顯與刑事訴
    訟法第一百五十六條第二項之規定有違。因之，現行刑事訴訟法下，被告之自白
    ，或共同被告不利於己之陳述，其證明力並非可任由法院依自由心證主義之原則
    ，自由判斷，而受相當之限制，有證據法定主義之味道，即尚須另有其他必要之
    補強證據，來補足其自白之證明力，始得採為斷罪資料（最高法院八十七年度臺
    上字第三一八二號判決意旨參照）。
三、公訴人認被告二人涉有違反動產擔保交易法第三十八條罪嫌，無非以被告二人於
    偵查中自白與告訴人指訴相符，並有附條件買賣契約書附卷可稽，為其主要論據
    。訊據被告丙○○坦承經被告甲○○同意將上開自小客車持以典當等情；質諸被
    告甲○○固直承有於右揭時地與告訴人訂定附條件買賣契約購買上開自小客車，
    惟堅決否認有何違反動產擔保交易法第三十八條之犯行，辯稱：該車均是由被告
    丙○○在使用，被告丙○○將車子拿去典當，並未告知伊，嗣後典當之當鋪來要
    求返還借款時，方知此事等語。經查：
  （一）被告甲○○與告訴人訂有附條件買賣契約，固有契約書一份附於偵卷足憑，
        惟此契約書僅足以證明被告甲○○係動產擔保交易法第三十八條規定之動產
        擔保交易之債務人。而被告甲○○於偵查中供稱：「（問：他（指被告丙○○）拿車子去當你是否知道？）我不知道，是後來他才告訴我。」、「他（
        指被告丙○○）是簽六合彩，我不知他去當車子」、「我沒有叫他去當」，
        是被告甲○○於偵查中並未曾自白犯罪，自不得以其自白當作認定被告甲○○有罪之證據。
  （二）被告甲○○供稱：該自小客車平時均是由被告丙○○在使用等語，核與證人
        乙○○於本院調查時證結證稱：該車都是被告丙○○在使用，沒有見過被告
        甲○○開車，但時常看到被告丙○○開那輛車等語相符，是被告甲○○上開
        供述，應堪採信。又被告丙○○曾欲向證人乙○○借貸金錢，經證人乙○○
        介紹其在臺中縣大甲鎮經營廣興當舖之友人即證人丁○○，被告丙○○始轉
        向證人丁○○借款等情，業據被告丙○○於本院調查時供述在卷，核與證人
        乙○○及丁○○於本院調查時證述內容相符。另證人丁○○於本院調查時結
        證稱：一般典當之程序，須本人親自來，會開當票，且車子須留在當舖，如
        非本人來典當，即不受理。當時是被告丙○○拿車子來說要典當，但因車子
        行照上載明是被告甲○○所有，所以就要求被告丙○○叫被告甲○○本人到
        場，或提出經被告甲○○同意之證明，或用電話與被告甲○○確認，但被告
        丙○○一直強調被告甲○○有同意他典當車子，雙方因此僵持不下，後來與
        證人乙○○聯絡後，證人乙○○提議由他簽發一張十五萬元之本票交給我，
        當作是我借錢給他，這筆錢再交給丙○○，所以後來並未受理車子典當，當
        天就由被告丙○○將車子開回去，也未開當票給被告丙○○，至於收下該車
        行照，是因證人乙○○怕以後不好意思向丙○○催討，所以要讓被告丙○○
        以為是典當，將來才會還錢等語，核與證人乙○○於本院調查時結證稱：證
        人丁○○本來不想借他錢，後來我簽發一張支票給證人丁○○，叫證人丁○○借錢給被告丙○○，因我不想直接借錢給被告丙○○，所以開票幫他擔保
        ，被告丙○○未依約還錢，證人丁○○就將我簽發之支票提示兌現，是因被
        告丙○○告訴我當舖不借錢給他，我才決定簽發支票，證人丁○○有告訴我
        車主非被告丙○○，所以不能典當，廣興當舖本來是我經營的，在非本人前
        來典當時，須車主出具切結書才會受理等語互核相符。被告丙○○於本院調
        查時亦供稱：「（問：跟證人借錢時證人有無開當票給你？）沒有。」、「
        （問：他為何沒有開當票給你？）一開始是用信用、證件借錢˙˙˙」、「
        （問：車輛為何會交給當舖？）因我無法還錢，他們就說車輛讓他們先牽回
        去，等我有錢才去牽回來」等語，是被告丙○○向證人丁○○借錢時，證人
        丁○○並未交付當票，上開自小客車亦未扣留，應可認定。
  （三）依證人乙○○及丁○○上開證言，被告丙○○雖原擬以上開自小客車典當借
        款，惟因嗣後並未以上開自小客車設定質權以為借款擔保，自與動產擔保交
        易法第三十八條所定「出質」之構成要件不符。雖現今社會交易情形，亦有
        以原車可繼續使用之借款方式，惟如證人丁○○受理被告上開自小車之典當
        ，應無必要再行要求證人乙○○另行簽發支票以為擔保，且於證人乙○○所
        簽發之支票兌現，證人丁○○對被告丙○○之債權獲得滿足後，仍續向被告
        丙○○催討債務之情形，亦與一般出質之情形有異，足證證人丁○○及乙○○證稱係因證人乙○○不好意思向被告丙○○催討，才故意讓被告丙○○以
        為是典當車子借款等情，應屬實在。證人丁○○既未受理被告丙○○以上開
        自小客車典當借錢，是被告丙○○誤以為係因典當借錢自小客車所為之自白
        ，即與客觀事實不符，其自白自難採為不利於被告二人之認定。
四、綜上所述，公訴人所舉證據並不足以證明被告二人犯罪，此外，本院復查無其他
    積極證據足以證明被告二人有何違反動產擔保交易法第三十八條之犯行，被告二
    人犯罪不能證明，自應諭知被告二人無罪之判決。
五、被告丙○○經合法傳喚無正當理由不到庭，本院認其犯罪尚屬不能證明，已如前
    述，爰不待其陳述逕行判決。
據上論斷，應依刑事訴訟法第三百零六條、第三百零一條第一項，判決如主文。
中華      民      國      九十      年      九    月    二十八    日
                                臺灣臺中地方法院刑事第七庭
                                 審判長法  官  夏  一  
                                       法  官  林  郁  婷
                                       法  官  郭  妙  俐
右正本證明與原本無異。
如不服本判決，應於判決送達後十日內，向本院提出上訴狀。
                                       書記官
中      華      民      國      九十      年      十    月      四      日


司法院資訊處製作；財團法人民間司法改革基金會備份。
